臺灣嘉義地方法院刑事判決　　　　　　　96年度簡上字第53號
上　訴　人
即　被　告　乙○○
上列上訴人即被告被訴詐欺案件，不服本院嘉義簡易庭中華民國
96年1月23日96年度嘉簡字第119號第一審判決（聲請簡易判決處
刑書案號：臺灣嘉義地方法院檢察署95年度偵字第7348號），提
起上訴，本院合議庭判決如下：
    主  文
上訴駁回。
乙○○緩刑貳年。
    事  實
一、乙○○明知金融機構帳戶係個人理財之重要工具，攸關個人
    財產、信用之表徵，並可預見一旦交予他人使用，即有供作
    財產犯罪用途之可能，且一般人取得他人存摺之目的在於取
    得贓款及掩飾犯行不易遭人追查，對於提供帳戶必然供作從
    事不法犯罪使用等情節雖無確信，但仍基於幫助詐欺取財犯
    罪之不確定故意，於民國90年4月間某日，依報紙刊登之廣
    告，與姓名年籍不詳自稱「江先生」之成年男子聯絡後，於
    同年7月某日14時許，在嘉義市○○路，向「江先生」借款
    新臺幣（下同）10,000元，並將其中華郵政股份有限公司嘉
    義郵局帳戶（局號：005000、帳號：140399）之存摺交付「
    江先生」供作擔保品，並依「江先生」指示，於同年7月31
    日至上揭郵局設定語音轉帳功能，提供上揭帳戶予「江先生
    」使用，供為存提款及匯款使用，幫助「江先生」與他人所
    組成詐欺集團為詐欺取財犯行時，作為匯款帳戶。嗣該詐欺
    集團成員，意圖為自己不法所有，共同基於詐欺取財之犯意
    聯絡，於90年8月間，以「金匯國際投資機構」名義，寄送
    內容不實之刮刮樂抽獎廣告予甲○○，經甲○○核對抽獎內
    容刮中獎金50萬元，撥打廣告所載之0000000000號電話聯絡
    ，該詐欺集團姓名年籍不詳自稱「李專員」之成年男子向甲
    ○○佯稱：你抽中獎金50萬元，需繳交稅金云云，以此方式
    施用詐術，致甲○○陷於錯誤，於90年8月28日10時34分許
    、11時47分許，至中華郵政股份有限公司嘉義興業路郵局，
    依其指示各匯款20,000元、20,400元至乙○○上開帳戶內，
    並隨即提領一空，甲○○匯畢後始知受騙，乙○○即以此種
    方式，幫助該詐欺集團實行詐欺取財犯行。
二、案經臺中市警察局第四分局報請臺灣臺中地方法院檢察署呈
    請臺灣高等法院檢察署令轉臺灣嘉義地方法院檢察署檢察官
    偵查聲請簡易判決處刑。
　　理  由
一、按被告以外之人於審判外之言詞或書面陳述，除法律有規定
    者外，不得作為證據。當事人、代理人或辯護人於法院調查
    證據時，知有第159條第1項不得為證據之情形，而未於言詞
    辯論終結前聲明異議者，視為有前項之同意。刑事訴訟法第
    159條第1項、第159條之5第2項分別定有明文。查檢察官、
    被告乙○○就證人甲○○於警詢時之陳述，未於言詞辯論終
    結前聲明異議，本院審酌其言詞陳述作成時之情況，並無違
    法取證或其他瑕疵，認為以之作為證據為適當，是其此部分
    之陳述，應有證據能力。
二、訊據被告乙○○固供承於上揭時地將郵局帳戶之存摺交付「
    江先生」，惟矢口否認有何幫助詐欺取財之犯行，辯稱：伊
    跟「江先生」借錢，因為他說要一個保障，所以就把帳戶交
    給他，伊真的不知道他們會作詐欺使用云云。惟查：
  (一)上揭犯罪事實，業據證人甲○○於警詢時證述屬實（警卷第
    33頁），並有郵政國內匯款執據2張、被害報告單、開戶資
    料、查詢帳戶最近交易資料各1份附卷可憑（警卷第66、78
    、114-117頁），足見被告之上開郵局帳戶確係供詐欺集團
    使用。且衡諸常情，一般人至金融機關開設帳戶使用，係方
    便容易且迅速之事，苟有使用金融存款帳戶之正當用途，自
    以使用其本人或可信賴之親友申請之帳戶，最為便利安全，
    始可避免帳戶名義人反悔或心存歹念，利用通知掛失止付及
    換摺之方式，將帳戶內之款項領走一空，使用帳戶人反將蒙
    受損失，故苟非具意圖以他人帳戶從事不法用途，並藉以逃
    避查緝，自無向無相當信任關係之人借用帳戶使用之理。是
    依一般人通常之知識、經驗，均應知不詳姓名之人要求提供
    帳戶，係欲藉該帳戶取得不法犯罪所得，且欲以之隱匿帳戶
    內資金之實際取得人之身分，被告係成年且有智識之人，對
    此自難諉稱不知。參以其迄本院審理終結時均無法陳報「江
    先生」之真實姓名、地址、聯絡電話，以傳喚到庭作證，顯
    見其與「江先生」並非熟識，亦無信任關係，卻交付帳戶之
    存摺予「江先生」使用，所為核與常理有違。
  (二)次按刑法上之故意，分為直接故意（確定故意）與間接故意
    （不確定故意），行為人對於構成犯罪之事實，明知並有意
    使其發生者，為直接故意。行為人對於構成犯罪之事實，預
    見其發生而其發生並不違背其本意者，為間接故意；而間接
    故意與有認識的過失之區別，在於二者對構成犯罪之事實雖
    均預見其能發生，但前者對其發生並不違背其本意，後者則
    確信其不發生。且幫助犯之成立，以行為人主觀上認識被幫
    助者正欲從事犯罪或係正在從事犯罪，且該犯罪有既遂之可
    能，而其行為足以幫助他人實現構成要件者，即具有幫助故
    意，並不以行為人確知被幫助者係犯何罪名為必要。至於行
    為人在正犯實施犯罪前為幫助行為者，則構成事前幫助犯。
    近來詐欺取財之犯罪類型層出不窮，多數均係利用他人帳戶
    作為詐欺所得財物之出入帳戶，並經媒體廣為披載，被告縱
    使不確知所提供之帳戶，係遭他人用以對被害人詐欺取財，
    亦無法確知取得帳戶之人係以何種方法於何時地為詐欺取財
    之具體內容，惟對於其所提供之上揭帳戶，將遭人作為詐欺
    取財犯行所得財物匯入及提領之工具使用，應有認識，且可
    預見其發生，竟仍同意他人使用，顯對帳戶供他人取得不法
    犯罪所得之用，亦不違背其本意，是被告並無確信帳戶不至
    遭利用為犯罪之用，仍將存摺交付予「江先生」，足認被告
    基於幫助犯罪之不確定故意，是被告交付帳戶予他人使用之
    行為，應成立幫助詐欺取財罪甚明。
  (三)綜上所述，被告前開所辯，顯係卸責之詞，不足採信。本件
    事證明確，被告幫助詐欺取財之犯行堪予認定。
三、查被告將帳戶交給他人詐欺，顯係基於幫助他人詐欺之犯意
    ，且所為提供帳戶予他人之行為係屬刑法詐欺罪構成要件以
    外之行為，其既以幫助他人犯罪之意思而參與犯罪構成要件
    以外之行為，核其所為，係犯刑法第339條第1項詐欺取財罪
    之幫助犯。被告幫助他人實行詐欺取財之犯罪行為，為幫助
    犯，爰依刑法第30條第2項之規定減輕其刑。又被告行為後
    ，刑法於94年1月7日修正，同年2月2日公布，自95年7月1日
    施行，修正刑法第33條第5款關於法定刑有罰金刑之罪及同
    法第41條第1項易科罰金之規定。比較刑法第33條第5款修正
    前後之規定，以修正前刑法較有利於被告，依刑法第2條第1
    項前段之規定，應適用修正前刑法規定。本件被告依行為時
    之刑法第41條第1項易科罰金折算標準，修正前罰金罰鍰提
    高標準條例第2條前段（現已刪除）規定，就其原定數額提
    高為100倍折算1日，則本件被告行為時之易科罰金折算標準
    ，應以銀元300元折算1日，經折算為新臺幣後，應以新臺幣
    900元折算為1日。而修正後之刑法第41條第1項前段則規定
    ：「犯最重本刑為5年以下有期徒刑以下之刑之罪，而受6個
    月以下有期徒刑或拘役之宣告者，得以新臺幣1千元、2千元
    或3千元折算1日，易科罰金。」比較修正前後之易科罰金折
    算標準，以95年7月1日施行前之規定，較有利於被告，則應
    依刑法第2條第1項前段，適用修正前刑法第41條第1項前段
    規定，定其折算標準。原審認被告罪證明確，因而適用刑事
    訴訟法449條第1項前段、第454條第2項、刑法第2條第1項前
    段、第30條第1項前段、第339條第1項、第30條第2項、第41
    條第1項前段（修正前），刑法施行法第1條之1第1項、第2
    項前段，罰金罰鍰提高標準條例第2條（修正前），就被告
    之犯行，量處有期徒刑4月，並諭知易科罰金之折算標準，
    其認事用法均無不當，量刑亦甚妥適。被告仍執前詞提起上
    訴，請求為無罪判決，為無理由，應予駁回。另查被告前未
    曾因故意犯罪受有期徒刑以上刑之宣告，此有台灣高等法院
    被告全國前案紀錄表1份在卷可參，其因一時思慮欠週而罹
    刑章，且與被害人達成和解，有和解書1份附卷可稽，經此
    次刑之宣告，應知警惕而無再犯之虞，本院認其所受宣告之
    刑，以暫不執行為適當，爰併諭知緩刑2年，以啟自新。
據上論斷，應依刑事訴訟法第455條之1第1項、第3項、第368條
，刑法第74條第1項第1款，判決如主文。
本案經檢察官王啟旭到庭執行職務。
中　　華　　民　　國　　96　　年　　4 　　月　　12　　日
                     刑事第二庭  審判長法  官  沈福財
                                       法  官  林青怡
                                       法  官  卓春慧
上列正本證明與原本無異。
本件不得上訴。
中　　華　　民　　國　　96　　年　　4 　　月　　16　　日
                                       書記官  汪淑菁
附錄本案論罪科刑法條全文：
刑法第339條第1項：
意圖為自己或第三人不法之所有，以詐術使人將本人或第三人之
物交付者，處5年以下有期徒刑、拘役或科或併科1千元以下罰金
。
